【裁判字號】    98,交聲,540
【裁判日期】    980921
【裁判案由】    聲明異議
【裁判全文】
臺灣臺南地方法院交通事件裁定         98年度交聲字第540號
原處分機關  交通部公路總局嘉義區監理所臺南監理站
異  議  人
即受處分人  乙○○
上列受處分人因違反道路交通管理處罰條例案件，對於交通部公
路總局嘉義區監理所臺南監理站，民國98年4月23日所為之裁決
處分（處分案號：嘉監南字第裁74-S00000000號），聲明異議，
本院裁定如下：
      主  文
異議駁回。
      理  由
一、原處分意旨略以：異議人即受處分人乙○○（下稱異議人）
    ，駕駛車牌號碼TK3-761號輕型機車，於民國（下同）98年3
    月29日21時5分許，行駛至臺南市○○路及和意路口處，因
    駕駛機車闖紅燈之違規，經臺南市政府警察局第二分局南門
    派出所（下稱舉發機關）員警以異議人有「汽車駕駛人，行
    經有燈光號誌管制之交岔路口闖紅燈者」為由予以製單舉發
    ，嗣原處分機關即交通部公路總局嘉義區監理所臺南監理站
    ，以異議人違規事實明確，以違反道路交通管理處罰條例（
    下稱處罰條例）第53條第1項、第63條第1項第3款及違反道
    路交通管理事件統一裁罰基準表（以下簡稱基準表）之規定
    ，裁處異議人罰鍰新臺幣（下同）1,800元，並加記違規點
    數3點等語。
二、聲明異議意旨略以：伊否認有違規之情事，本次舉發並無任
    何攝影或照相證據，又異議人從新光三越出來，在該路口還
    有一臺轎車一併通過該路口並行駛至府前路，當下應無闖紅
    燈，為此聲明異議，請求撤銷原處分。
三、按汽車行駛至交岔路口，其行進、轉彎，應遵守燈光號誌；
    行車管制號誌係藉圓形之紅、黃、綠三色燈號及箭頭圖案，
    以時間更迭方式，分派不同方向交通之行進路權；在無其他
    標誌、標線禁制或指示下，圓形綠燈表示准許車輛直行或左
    、右轉；箭頭綠燈表示僅准許車輛依箭頭指示之方向行駛；
    車輛面對圓形紅燈表示禁止通行，不得超越停止線或進入路
    口；車輛面對與圓形紅燈同亮之箭頭綠燈時，得依箭頭綠燈
    之指示行進。道路交通安全規則第102條第1項第1款、道路
    交通標誌標線號誌設置規則第194條第1款、第206條第1款、
    第2款和第5款分別定有明文。對照以觀可知，當圓形紅燈亮
    時，車輛面對圓形紅燈表示禁止通行，不得超越停止線或進
    入路口。次按汽車駕駛人，行經有燈光號誌管制之交岔路口
    闖紅燈者，處1,800元以上5,400元以下罰鍰；並記違規點數
    3點，處罰條例第53條第1項、第63條第1項第3款亦有明文。
四、本院審查：
  (一)異議人駕駛車牌號碼TK3-761號輕型機車，於98年3月29日21
    時5分許，在行駛至臺南市○○路及和意路口處，有駕駛機
    車闖紅燈之違規，經舉發機關員警予以製單舉發，嗣原處分
    機關以異議人違規事實明確，裁處異議人罰鍰1,800元，並
    加記違規點數3點之事實，有原處分機關嘉監南字第裁74-S0
    0000000號裁決書、舉發機關南市警交字第S00000000 號舉
    發通知單等件為證，此部分事實已堪確定。
  (二)異議人雖否認有違規之情事，並以本次舉發並無任何攝影或
    照相證據，又異議人從新光三越出來，在該路口還有一臺轎
    車一併通過該路口並行駛至府前路，當下應無闖紅燈之情等
    語置辯；惟本院於98年6月18日下午3時10分曾傳喚本件製單
    舉發員警邱登科到場為證，經其結證略以「是我告發的，當
    晚，巡邏的勤務，從和意路出來，經過永福和意路口，我們
    是東向西，他們是南向北，我們那個路口剛好是綠燈，我們
    要過去的時候，發現有一臺機車闖過去，我們才順路要追他
    ，永福路沒有很大條，等前方車子走完後我才追到他，當初
    他們說沒有闖紅燈。但不只我有看到，還有其他同事看到。
    因為我們開的方向是綠燈，她的車子開過去，我們直覺判斷
    他們是闖紅燈。」（參本院卷第26頁）；本院另於98年8月
    27日下午3時30分傳喚本件與舉發員警一同執行巡邏勤務之
    員警鄭國定到場為證，經其結證稱：「執行勤務我有在巡邏
    車上，我有印象。當天我跟同仁是從和意陸由東向西行走，
    看到兩位小姐闖紅燈，我們和意路右轉永福路，我們一路尾
    隨，忠義路與府前路的超商才攔下。異議人說他親戚要處理
    。我們從來沒有冤枉一個人。當天確實他們有闖紅燈。當時
    應該是他們兩個在講話沒有看到號誌燈。」等語綦詳（見本
    院卷第40頁）。本院衡酌證人邱登科與鄭國定對於該違規情
    形及違規時路況證述甚詳，且兩人證述均相符節而無矛盾，
    顯然證人對於本件舉發經過確有深刻印象、清晰記憶無訛，
    且證人係依法執行職務之公務員，與異議人間素不相識且亦
    無宿怨嫌隙，堪信證人應無甘冒偽證罪刑責風險而設詞構陷
    異議人之理。另異議人雖曾於98年8月27日下午3時30分攜其
    同行友人甲○○到院為證，惟法官訊問以證人行經違規地點
    路口處時燈號情形，證人以「我沒有仔細看，我有跟他（異
    議人）說隔壁那臺銀色車還蠻漂亮的。」等語回應，證人甲
    ○○之證詞實無法立證異議人駕駛車輛無闖越紅燈之情。準
    此，本件舉發員警證述並無矛盾不可信之情，異議人友性證
    人亦無法對本件違規做出有利之證述，異議人於上揭時地有
    本件違規之情事，足堪認定。
  (三)綜上所述，異議人於前述時、地之違規事實既可認定，原處
    分機關分別裁處異議人罰鍰1,800元並加計違規點數3點部分
    ，經核於法尚無違誤，異議人異議並無理由，應予駁回。
五、據上論斷，應依道路交通管理處罰條例第87條第2 項、道路
    交通案件處理辦法第19條，裁定如主文。
中    華    民    國    98    年    9    月    21      日
                  交通法庭   法  官  廖建彥
以上正本證明與原本無異。
如不服本裁定應於送達後5日內向本院提出抗告狀（應附繕本）
。
                             書記官  吳揆滿
中    華    民    國    98    年    9     月    21      日


司法院資訊處製作；財團法人民間司法改革基金會備份。
